【裁判字號】    88,重訴,245
【裁判日期】    890627
【裁判案由】    拆屋還地
【裁判全文】
臺灣臺中地方法院民事判決  八十八年度重訴字第二四五號
    原      告  台灣糖業股份有限公司
    法定代理人  壬○○
    訴訟代理人  林益輝律師
    複 代理 人  謝勝隆律師
                鍾仲智        .
    被      告  丙○○        .
                辛○○        .
    右  一  人
    訴訟代理人  戊○○        .
    被      告  丁○○        .
                戊○○        .
                甲○○        .
                庚○○        .
                乙  ○        .
                己○○        .
右當事人間請求拆屋還地事件，本院判決如左：
    主    文
被告丙○○應將如附圖所示坐落台中縣后里鄉○○段第三五號土地內編號「２１」號
面積零點零壹陸柒玖捌公頃、編號「１９」號面積零點零零貳參捌壹公頃，坐落台中
縣后里鄉○○段第一四九號土地內編號「１６」面積零點零零零壹肆柒公頃，坐落台
中縣后里鄉○○段第三二之二號土地內編號「２２」面積零點零貳壹玖玖貳公頃、編
號「２３」面積零點零零零壹貳伍公頃，坐落台中縣后里鄉○○段第三二號土地內編
號「２４」面積零點零零肆捌零伍公頃、編號「３０」面積零點零零柒陸陸壹公頃、
編號「２６」面積零點零零捌柒肆貳公頃、編號「２９」面積零點零貳陸伍肆伍公頃
，坐落台中縣后里鄉○○段第三二之一號土地內編號「３４」面積零點零壹參貳伍壹
公頃等之地上物拆除，併將土地返還予原告，且自民國八十三年四月一日起至交還土
地之日止，按年給付原告新台幣參萬肆仟陸佰陸拾壹元。
被告辛○○應將如附圖所示坐落台中縣后里鄉○○段第二○號土地內編號「２」面積
零點零零零貳貳零公頃，坐落台中縣后里鄉○○段第三六號土地內編號「３」面積零
點零零柒柒貳捌公頃等之地上物拆除，併將土地返還予原告，且自民國八十三年四月
一日起至交還土地之日止，按年給付原告新台幣貳仟陸佰伍拾參元。
被告丁○○應將如附圖所示坐落台中縣后里鄉○○段第三六號土地內編號「７」面積
零點零壹貳肆參伍公頃，坐落台中縣后里鄉○○段第三五號土地內編號「８」面積零
點零零壹捌玖捌公頃等之地上物拆除，併將土地返還予原告，且自民國八十三年四月
一日起至交還土地之日止，按年給付原告新台幣肆仟捌佰壹拾陸元。
被告戊○○應將如附圖所示坐落台中縣后里鄉○○段第三六號土地內編號「４」面積
零點零零陸肆柒陸公頃之地上物拆除，併將土地返還予原告，且自民國八十三年四月
一日起至交還土地之日止，按年給付原告新台幣貳仟壹佰柒拾陸元。
被告甲○○應將如附圖所示坐落台中縣后里鄉○○段第三二之一號土地內編號「３６
」面積零點零零零參壹柒公頃之地上物拆除，併將土地返還予原告，且自民國八十八
年二月五日起至交還土地之日止，按年給付原告新台幣壹佰零柒元。
被告庚○○應將如附圖所示坐落台中縣后里鄉○○段第三二之一號土地內編號「３７
」面積零點零零零貳伍貳公頃之地上物拆除，併將土地交還予原告，且自民國八十六
年九月五日起至交還土地之日止，按年給付原告新台幣捌拾伍元。
被告乙○應將如附圖所示坐落台中縣后里鄉○○段第一四九號土地內編號「１４」面
積零點零零零貳陸伍公頃、編號「１３」面積零點零伍玖陸壹貳公頃，坐落台中縣后
里鄉○○段第三五號土地內編號「１７」面積零點零零壹零伍壹公頃、編號「１８」
面積零點零零零參玖貳公頃、編號「１０」面積零點零零肆參伍貳公頃、編號「２０
」面積零點零壹零伍捌貳公頃、編號「１１」面積零點零零壹捌玖伍公頃，坐落台中
縣后里鄉○○段第三二號土地內編號「２７」面積零點零零零壹零五公頃、編號「２
５」面積零點零零陸陸柒壹公頃、編號「２８」面積零點零參壹捌玖零公頃，坐落台
中縣后里鄉○○段第三二之一號土地內編號「３３」面積零點零肆柒陸陸捌公頃等之
地上物拆除，併將土地返還予原告，且自民國八十三年四月一日起至交還土地之日止
，按年給付原告新台幣伍萬伍仟伍佰壹拾肆元。
被告己○○應將如附圖所示坐落台中縣后里鄉○○段第三六號土地內編號「６」面積
零點零貳貳捌壹陸公頃，坐落台中縣后里鄉○○段第三五號土地內編號「９」面積零
點零參壹玖貳零公頃，坐落台中縣后里鄉○○段第一四九號土地內編號「１５」面積
零點零零肆貳柒零公頃等之地上物拆除，併將土地返還予原告，且自民國八十三年四
月一日至交還土地之日止，按年給付原告新台幣玖仟玖佰壹拾參元。
原告其餘之訴駁回。
訴訟費用由被告丙○○負擔百分之二十九；被告辛○○負擔百分之二；被告丁○○負
擔百分之四；被告戊○○負擔百分之二；被告乙○負擔四十六；被告己○○負擔百分
之百分之十六，餘由原告負擔。
本判決第一項，於原告以新台幣陸拾貳萬捌仟參佰肆拾貳元為被告丙○○供擔保後，
得假執行。但被告丙○○於假執行程序實施前，以新台幣壹佰捌拾捌萬伍仟零佰貳拾
伍元為原告預供擔保，得免為假執行。
本判決第二項，於原告以新台幣肆萬捌仟柒佰肆拾捌元為被告辛○○供擔保後，得假
執行。
本判決第三項，於原告以新台幣捌萬柒仟玖佰零玖元為被告丁○○供擔保後，得假執
行。
本判決第四項，於原告以新台幣參萬玖仟柒佰貳拾元為被告戊○○供擔保後，得假執
行。
本判決第五項，於原告以新台幣壹仟伍佰肆拾陸元為被告甲○○供擔保後，得假執行
。
本判決第六項，於原告以新台幣壹仟玖佰肆拾肆元為被告庚○○供擔保後，得假執行
。
本判決第七項，於原告以新台幣壹佰萬捌仟捌佰參拾元為被告乙○供擔保後，得假
執行。
本判決第八項，於原告以新台幣參拾陸萬壹仟玖佰零參元為被告己○○供擔保後，得
假執行。
原告其餘假執行之聲請駁回。
    事    實
甲、原告方面：
一、聲明：
（一）被告丙○○應將如附圖所示坐落台中縣后里鄉○○段第三五號土地內編號「２
      １」號面積零點零壹陸柒玖捌公頃、編號「１９」號面積零點零零貳參捌壹公
      頃，坐落台中縣后里鄉○○段第一四九號土地內編號「１６」面積零點零零零
      壹肆柒公頃，坐落台中縣后里鄉○○段第三二之二號土地內編號「２２」面積
      零點零貳壹玖玖貳公頃、編號「２３」面積零點零零零壹貳伍公頃，坐落台中
      縣后里鄉○○段第三二號土地內編號「２４」面積零點零零肆捌零伍公頃、編
      號「３０」面積零點零零柒陸陸壹公頃、編號「２６」面積零點零零捌柒肆貳
      公頃、編號「２９」面積零點零貳陸伍肆伍公頃，坐落台中縣后里鄉○○段第
      三二之一號土地內編號「３４」面積零點零壹參貳伍壹公頃等之地上物拆除，
      併將土地返還予原告，且自民國八十三年四月一日起至交還土地之日止，按年
      給付原告新台幣（下同）捌萬陸仟零伍拾伍元。
（二）被告辛○○應將如附圖所示坐落台中縣后里鄉○○段第二○號土地內編號「２
      」面積零點零零零貳貳零公頃，坐落台中縣后里鄉○○段第三六號土地內編號
      「３」面積零點零零柒柒貳捌公頃等之地上物拆除，併將土地返還予原告，且
      自民國八十三年四月一日起至交還土地之日止，按年給付原告伍仟零柒拾玖元
      。
（三）被告丁○○應將如附圖所示坐落台中縣后里鄉○○段第三六號土地內編號「７
      」面積零點零壹貳肆參伍公頃，坐落台中縣后里鄉○○段第三五號土地內編號
      「８」面積零點零零壹捌玖捌公頃等之地上物拆除，併將土地返還予原告，且
      自民國八十三年四月一日起至交還土地之日止，按年給付原告壹萬貳仟零肆拾
      元。
（四）被告戊○○應將如附圖所示坐落台中縣后里鄉○○段第三六號土地內編號「４
      」面積零點零零陸肆柒陸公頃之地上物拆除，併將土地返還予原告，且自民國
      八十三年四月一日起至交還土地之日止，按年給付原告伍仟肆佰肆拾元。
（五）被告張甲○○將如附圖所示坐落台中縣后里鄉○○段第三二之一號土地內編號
      「３６」面積零點零零零參壹柒公頃之地上物拆除，併將土地返還予原告，且
      自民國八十八年二月五日起至交還土地之日止，按年給付原告貳佰陸拾捌元。
（六）被告庚○○應將如附圖所示坐落台中縣后里鄉○○段第三二之一號土地內編號
      「３７」面積零點零零零貳伍貳公頃之地上物拆除，併將土地交還予原告，且
      自民國八十六年九月五日起至交還土地之日止，按年給付原告貳佰壹拾參元。
（七）被告乙○應將如附圖所示坐落台中縣后里鄉○○段第一四九號土地內編號「１
      ４」面積零點零零零貳陸伍公頃、編號「１３」面積零點零伍玖陸壹貳公頃，
      坐落台中縣后里鄉○○段第三五號土地內編號「１７」面積零點零零壹零伍壹
      公頃、編號「１８」面積零點零零零參玖貳公頃、編號「１０」面積零點零零
      肆參伍貳公頃、編號「２０」面積零點零壹零伍捌貳公頃、編號「１１」面積
      零點零零壹捌玖伍公頃，坐落台中縣后里鄉○○段第三二號土地內編號「２７
      」面積零點零零零壹零公頃、編號「２５」面積零點零零陸陸柒壹公頃、編號
      「２８」面積零點零參壹捌玖零公頃，坐落台中縣后里鄉○○段第三二之一號
      土地內編號「３３」面積零點零肆柒陸陸捌公頃等之地上物拆除，併將土地返
      還予原告，且自民國八十三年四月一日起至交還土地之日止，按年給付原告壹
      拾肆萬壹仟肆佰陸拾元。
（八）被告己○○應將如附圖所示坐落台中縣后里鄉○○段第三六號土地內編號「６
      」面積零點零貳貳捌壹陸公頃，坐落台中縣后里鄉○○段第三五號土地內編號
      「９」面積零點零參壹玖貳零公頃，坐落台中縣后里鄉○○段第一四九號土地
      內編號「１５」面積零點零零肆貳柒零公頃等之地上物拆除，併將土地返還予
      原告，且自民國八十三年四月一日至交還土地之日止，按年給付原告肆萬玖仟
      伍佰陸拾伍元。
（九）陳明願供擔保，請准宣告假執行。
二、陳述：坐落台中縣后里鄉○○段第二○、三六、三五、三二、三二之一、三二之
    二、一四九等地號土地係原告所有，而被告等與原告間並無租賃、借貸或其他法
    律關係，被告竟無權占用原告所有上開土地，或為建築地上物、或為堆棄雜物、
    或種植作物等，而原告雖數度通知被告拆除地上物，將土地交還予原告，然被告
    等均置之不理，又被告等人無權占用原告之土地，使原告受損而受有利益，原告
    自得依不當得利之法則，請求被告等人，按年依系爭土地於八十三年所申報之地
    價百分之五計算相當於租金之損害金，又被告庚○○於八十六年九月五日，始受
    讓台中縣后里鄉○○段第一六○號土地及其上房屋，而占有系爭第三二之一號土
    地故其損害金之給付應自八十六年九月五日起至交還土地之日止，另被告甲○○
    於八十八年二月五日受讓台中縣后里鄉○○段第一六三號土地及其上房屋，而占
    有系爭第三二之一地號土地，其損害金之給付應自八十八年二月五日起至交還土
    地之日止，其餘被告等佔用原告所有上開土地期間均已逾五年以上，故爰請求自
    八十八年三月三十一日前五年（即八十三年四月一日起），至交還土地之日止，
    按年給付如聲明所示之損害賠償金。
三、證據：提出台中縣后里鄉○○段第二○地號、第三二地號、第三二之一地號、第
    三二之二地、第三五地號、第三六地號、第一四九地號土地登記謄本七紙、台中
    縣后里鄉○○段第二○地號、第三二地號、第三二之一地號、第三二之二地號、
    第三五地號、第三六地號、第一四九地號地價謄本七紙、后里鄉○○段0000
    0－000建號建物登記謄本二紙、后里鄉○○段00000－000建號建物
    登記謄本二紙、現場照片十二幀、被告等應給付之損害金明細表一紙。
乙、被告部分：
一、被告丙○○部分：
（一）聲明：
  １、駁回原告之訴。
  ２、如受不利之判決，請准提供現金或同面額之有價證券為擔保，免為假執行。
（二）陳述：系爭土地係接收日產之國有地，當年原係日據開擴月眉株式會社至后里
      火車站，用為砂糖運輸集散地，月眉糖廠建造完成後，在該糖廠至后里火車站
      舖設小火車道，並在其間倉庫存放糖包，如今月眉糖廠已不再生產，前開原有
      存放器物之大片土地即成為荒廢之地，而原告所稱其占用之土地，係其父李燦
      輝生前於六十八年四月二十四日，向古朝寬租用，並自行起造建物，本諸善意
      占有人，被告自當擁有使用及收益之權，且據古朝寬之繼承人乙○稱：「系爭
      宗地與其祖業地界線極為模糊不清…」，而原告曾申請鑑測始釐清界線，就此
      被告並無異議，又土地與建物分別有所有權，故原告主張就系爭土地上依法擁
      有地上權，且如期給付租金，故就系土地應屬有權占有，而原告長久以來既容
      忍其在上開土地自行起造建物供全家棲身之所，從而，祈請原告比照目前台糖
      各地之放租土地慣例，由其承租所有系爭土地以免訟累且地盡其利。
（三）證據：提出八十九年二月二日台灣糖業公司月眉廠月資字第８８９３００１１
      ２６號函一紙、被告於八十九年二月十五日、八十九年三月十八日函文經濟部
      聲請價購或承租系爭土地聲請函各一紙、台灣糖業公司資地字第８９１４５０
      ９０２３號函一紙、經濟部國營事業委員會函一紙、被告之父李燦輝於六十八
      年四月二十四日書立之切結書一份（以上均為影本）、被告向經濟部所提異議
      書繕本一份。
二、被告乙○部分：
（一）聲明：駁回原告之訴。
（二）陳述：系爭土地上有其父親所種植荔枝樹，之後交給其使用，其原不知系爭土
      地為原告所有，如今願交還土地，但不同意賠償相當於租金之損害金。
三、被告己○○部分：
（一）聲明：駁回原告之訴。
（二）陳述：原告所指被告占用原告公司月眉糖廠國有荒蕪空餘土地，已於八十五年
      間，返還予原告，而就該荒蕪空地，自三十四年台灣光復至今，原告從未開發
      使用，直至六十四年至六十五年間始建員工國民輔建助住宅共七十戶，命名為
      「至善社區」，並左計劃設一處公共活動場地，嗣因廠長之更換迄未實施該計
      劃，其於六十五年自原告月眉糖廠退休後，即遷來該社區，並開拓此一荒蕪地
      ，同時為美化該社區而種植朝鮮草及花卉，以供住戶遊玩活動場地，即便係草
      地邊種植之蔬菜，社區鄰近住戶均可分享，附近居民因被告開墾之荒地而有休
      閒遊憩之空間。復因原告請求其交還占領之系爭土地，其同意交還土地，且已
      於八十五年七月下旬，清除地上物將土地返還予原告，至於損害金之部分，因
      其所為社區居民均得共享其利，故不同意原告請求相當租金之損害賠償金部分
      。
（三）證據：提出經濟部國營事業委員會中華民國八十五年八月十四日經（８５）國
      三字第８５５３７９５１號函一份、台灣糖業股份有限公司八十五年八月十二
      日資地字第１４５５９０８７號函一份（以上均為影本）為證。
四、被告辛○○、丁○○、戊○○部分：
（一）聲明：均為駁回原告之訴。
（二）陳述：均同意將系爭土地上之地上物清除，並將土地返還予原告，惟不同意給
      付被告請求相當於租金之損害賠償金。
五、被告甲○○、庚○○未於言詞辯論期日到場，亦未提出書狀作任何聲明或陳述。
丙、本院依職權函請台中縣豐原地政事務所於八十八年五月二十六日會同前往系爭土
    地現場勘驗。
    理    由
一、按訴狀送達後，原告不得將原訴變更或追加他訴，但經被告同意或不甚礙被告之
    防禦及訴訟之終結者，不在此限，民事訴訟法第二百五十五條第一項定有明文。
    本件原告起訴狀原有以黃清源為被告，惟黃清源於八十八年二月五日，將其所占
    用之系爭土地及其上建物移轉予甲○○，故原告追加甲○○為被告，而原告所為
    之追加訴訟，不須另行蒐集新訴訟資料，得認為不甚礙被告之防禦及訴訟之終結
    ，揆諸首揭法條，原告訴之追加自屬合法，先予敘明。
二、本件被告甲○○、庚○○未於言詞辯論期日到場，核無民事訴訟法第三百八十六
    條所列各款情形，爰依原告聲請，由其一造辯論而為判決。
三、本件原告主張：坐落台中縣后里鄉○○段第二○、三六、三五、三二、三二之一
    、三二之二、一四九等地號土地係原告所有，而被告等與原告間並無租賃、借貸
    或其他法律關係，被告竟無權分別占用原告所有上開土地如聲明所示部分之土地
    ，或為建築地上物、或為堆棄雜物、或種植作物等，而原告雖數度通知被告拆除
    地上物，將土地交還予原告，然被告等均置之不理，又被告等人無權占用原告之
    土地，使原告受損而受有利益，原告自得依不當得利之法則，請求被告等人，按
    年依系爭土地於八十三年所申報之地價百分之五計算相當於租金之損害金，又被
    告庚○○於八十六年九月五日，始受讓台中縣后里鄉○○段第一六○號土地及其
    上房屋，而占有系爭第三二之一地號土地，故其損害金之給付應自八十六年九月
    五日起至交還土地之日止，另被告甲○○於八十八年二月五日受讓台中縣后里鄉
    ○○段第一六三號土地及其上房屋，而占有系爭第三二之一地號土地其損害金之
    給付應自八十八年二月五日起至交還土地之日止，其餘被告等佔用原告所有上開
    土地期間均已逾五年以上，故爰請求自八十八年三月三十一日前五年（即八十三
    年四月一日起），至交還土地之日止，按年給付如聲明所示損害賠償金。
四、被告丙○○則以：原告所稱其占用之土地，係其父李燦輝生前於六十八年四月二
    十四日，向古朝寬租用，並自行起造建物，本諸善意占有人，被告自當擁有使用
    及收益之權，且據古朝寬之繼承人乙○稱：「系爭宗地與其祖業地界線極為模糊
    不清…」，而原告曾申請鑑測始釐清界線，就此其並無異議，又土地與建物分別
    有所有權，故其主張就系爭土地上依法擁有地上權：且如期給付租金，故就系土
    地應屬有權占有，而原告長久以來既容忍其在上開土地自行起造建物供全家棲身
    之所，從而，祈請原告比照目前台糖各地之放租土地慣例，由其承租所有系爭土
    地以免訟累且地盡其利。被告乙○則以：系爭土地上有其父生前所種植荔枝樹，
    其原不知系爭土地為原告所有，如今願交還土地，但不同意賠償相當於租金之損
    害金。被告己○○則以：原告所指其占用原告公司月眉糖廠國有荒蕪空餘土地，
    自三十四年台灣光復至今，原告從未開發使用，直至六十四年至六十五年間始建
    員工國民輔建助住宅共七十戶，命名為「至善社區」，並左計劃設一處公共活動
    場地，嗣因廠長之更換迄未實施該計劃，其於六十五年自原告月眉糖廠退休後，
    即遷來該社區，並開拓此一荒蕪地，同時為美化該社區而種植朝鮮草及花卉，以
    供住戶遊玩活動場地，即便係草地邊種植之蔬菜，社區鄰近住戶均可分享，附近
    居民因被告開墾之荒地而有休閒遊憩之空間。復因原告請求其交還占領之系爭土
    地，其同意交還土地，且已於八十五年七月下旬，清除地上物將土地返還予原告
    ，至於損害金之部分，因其所為社區居民均得共享其利，故不同意原告請求相當
    租金之損害賠償金部分。被告辛○○、丁○○、戊○○則均以：同意將系爭土地
    上之地上物清除，並將土地返還予原告，惟不同意給付原告請求相當於租金之損
    害賠償金等語置辯。
五、本件原告主張坐落台中縣后里鄉○○段第二○、三六、三五、三二、三二之一、
    三二之二、一四九等地號土地為其所有，被告等人與原告間並無租賃、借貸或其
    他法律關係，被告等人竟無權分別占用上述土地如聲明所示部分之土地（占用情
    形如附圖圖說備註欄所示）等情，為被告辛○○、戊○○、丁○○、戊○○、乙○所自認，且被告甲○○、庚○○亦未到庭爭執，復據原告提出台中縣后里鄉○○段第二○地號、第三二地號、第三二之一地號、第三二之二地、第三五地號、
    第三六地號、第一四九地號土地登記謄本七紙、台中縣后里鄉○○段00000
    －000建號建物登記謄本二紙、台中縣后里鄉○○段00000－000建號
    建物登記謄本二紙、現場照片十二幀為證，並經本院依職權函請台中縣豐原地政
    事務所於八十八年五月二十六日會同前往系爭土地現場測量，有台中縣豐原地政
    事務所土地複丈成果圖暨現場圖說一份附卷可參，堪信為真。被告丙○○雖辯以
    ：占用之系爭土地係其父李燦輝生前於六十八年四月二十四日，向訴外人古朝寬
    租用以起造建物，且如期給付租金，其為一善意占有人，自對系爭土地有使用及
    收益之權，而原告曾申請鑑測始釐清界線，就此其並無異議，原告長久容忍其在
    系爭土地自行起造建物供全家棲身之所，故其主張就系爭土地上依法擁有地上權
    ，就系爭土地應屬有權占有，並要求原告比照目前台糖各地之放租土地慣例，由
    其承租所有系爭土地等語。而被告己○○則以：其已於八十五年七月下旬，清除
    地上物將土地返還予原告等語置辯。惟查：
（一）被告丙○○辯稱：占用之系爭土地為其父向訴外人古朝寬承租，並由其依繼承
      法理，承繼其父於系爭土地上有權占有之法律事實，並提出其父李燦輝於六十
      八年四月二十四日書立之切結書一份為證。惟按債之關係相對性，被告丙○○
      之父與訴外人古朝寬間所訂定之契約，其效力僅及於立約之雙方當事人，自不
      得對抗系爭土地之所有權人，原告自無受上開契約約束之義務，故被告丙○○
      不得以此契約之約定內容，對原告主張有權占有；況本件訴外人古朝寬非被告
      丙○○所占用系爭土地之所有權人，其本無權使用系爭土地，何能合法將系爭
      土地交由訴外人李燦輝使用，是被告丙○○主張其占有前述土地係有權占有，
      顯不可採。又被告丙○○復辯稱：其長久在系爭土地起造建物，對系爭土地上
      依法有地上權等語，然依時效取得地上權，僅係得請求登記為地上權人，而非
      於時效完成後，即為地上權人，被告丙○○就其是否已向地政機關聲請登記為
      地上權人，並經地政機關受領其登記等情，並未舉證以實其說，故被告丙○○
      抗辯其對系爭土地有地上權，其占有屬有權占有，亦不可採。另被告丙○○向
      原告提出承租系爭土地之要求，業為原告所拒，此有被告所提之八十九年二月
      二日台灣糖業公司月眉廠月資字第８８９３００１１２６號函一紙、被告於八
      十九年二月十五日、八十九年三月十八日函文經濟部聲請價購或承租系爭土地
      聲請函各一紙、台灣糖業公司資地字第８９１４５０９０２３號函一紙、經濟
      部國營事業委員會函一紙、被告向經濟部所提異議書繕本一份為證，從而，原
      告主張被告丙○○就前述其占用之系爭土地系無權占有，應屬可採。。
（二）被告己○○辯稱：其已於八十五年七月下旬，將系爭土地返還予原告，並提出
      經濟部國營事業委員會中華民國八十五年八月十四日經（８５）國三字第８５
      ５３７９５１號函一份、台灣糖業股份有限公司八十五年八月十二日資地字第
      １４５５９０８７號函一份為證，惟查：原告主張被告己○○於系爭土地上現
      尚有種植蔬菜、草皮，並未移除等事實，為被告己○○所不爭執，並有現場照
      片二張附卷可參，且經本院勘現場測量屬實，是原告主張被告己○○仍占有系
      爭土地之事實，應可認定，被告己○○辯稱：其所占用之前述系爭土地業已返
      還，尚不可採。
六、本件被告等人無權占用原告所有前述之系爭土地，受有利益，致使原告受有損害
    ，原告請求被告等人應賠償相當於租金之損害金，於法尚無不合。又原告主張被
    告等人無權占有其所之系爭土地，其中被告庚○○於八十六年九月五日，始由前
    手受讓占有坐落台中縣后里鄉○○段第三二之一號土地內編號「３７」面積零點
    零零零貳伍貳公頃之土地及其上房屋，故其損害金之給付應自八十九年九月五日
    起至交還土地之日止，被告甲○○於八十八年二月四日，受讓占有坐落台中縣后
    里鄉○○段第三二之一號土地內編號「３６」面積零點零零零參壹柒公頃之土地
    及其上房屋，原告請求其損害金之給付應自八十八年二月五日起至交還土地之日
    止；其餘被告丙○○、辛○○、丁○○、戊○○、乙○等人佔用原告所有上開土
    地期間均已逾五年以上，故均請求八十八年三月三十一日起訴前五年計算，相當
    於租金之損害賠償金，其等應自民國八十三年四月一日起至交還土地之日止，按
    年給付損害賠償金，應屬正當。另原告請求被告等人均依系爭土地八十三年度申
    報地價之百分之五（台中縣后里鄉○○段二０地號每平方公尺為壹仟貳佰柒拾捌
    點參元，同段三五、三六、一四九地號每平方公尺均為壹仟陸佰捌拾元、同段三
    二地號、三二之一、三二之二地號每平方公尺均為壹仟陸佰玖拾肆點參元）計算
    相當於租金之損害賠償，並提出台中縣后里鄉○○段第二○地號、第三二地號、
    第三二之一地號、第三二之二地號、第三五地號、第三六地號、第一四九地號地
    價謄本七紙、后里鄉○○段00000－000建號建物登記謄本二紙、后里鄉
    ○○段00000－000建號建物登記謄本二紙、被告等應給付之損害金明細
    表一紙為證，惟查：系爭土地原本即為荒蕪土地，原告長久以來均未就系爭土地
    為使用用益之舉，系爭土地之經濟價值於被告等占用期間尚屬低迷，而被告等多
    為原告月眉糖廠之員工或其後代，其長久以來就系爭土地之使用或為停車場、或
    廢棄物堆置場，或加蓋為鐵皮屋、磚造屋，或種植蔬菜、果樹，被告等因其無權
    占用行為所獲之利益，尚屬微淺，故本院認原告所得主張被告丙○○、辛○○、
    丁○○、戊○○、乙○、甲○○、庚○○等人給付相當租金之損害賠償額，以系
    爭土申報地價百分之二，即依系爭土地八十三年度申報地價之百分之二計算其數
    額。而被告己○○部分，其開墾原告所有之系爭土地，並於其上種植草皮，而絕
    大部分係供為社區休閒遊憩之用，此為原告所不爭執，且有原告所提現場照片二
    幀可佐，被告己○○占用原告系爭土地雖屬無權占有，惟其既非全為私益，故原
    告對被告己○○所請求相當於租金之損害賠償，本院認以系爭土地申報地價百分
    之一為宜，是原告得請求被告等人按年給付之損害金，丙○○部分為參萬肆仟陸
    佰陸拾壹元、廖成為貳仟陸佰伍拾參元、丁○○為肆仟捌佰壹拾陸元、戊○○為
    貳仟壹佰柒拾陸元、庚○○為捌拾伍元、甲○○為壹佰零柒元、乙○為肆萬零玖
    佰柒拾伍元（即其所占用各地號土地之面積乘以各土地每平方公尺之申報地價百
    分之二之總和，計算式如附表一）己○○部分為玖仟玖佰壹拾參元（即其所占用
    各地號土地之面積乘以各土地每平方公尺之申報地價百分之一之總和）。
七、綜上所述，被告等人無權占用原告如附圖所示之土地，原告依所有物返還請求權
    ，主張被告等拆除系爭土地上之地上物，返還其所占用之部分土地予原告，並依
    不當得利法則，請求被告丙○○、辛○○、丁○○、戊○○、乙○等人自八十三
    年四月一日起至交還土地之日，被告庚○○自八十六年九月五日起至交還土地之
    日止，被告甲○○自八十八年二月五日起至交還土地之日止，按年給付如主文所
    示相當於租金之損害賠償金，應予准許，逾此部分之請求為無理由，應予駁回。
八、本判決原告陳明願供擔保，請求宣告假執行；被告丙○○亦陳明願供擔保，請求
    宣告免為假執行，就原告勝訴部分，經核並無不合，爰分別酌定相當之擔保金額
    ，予以准許。至原告敗訴部分，其假執行之聲請，已失所附麗，應予駁回。
九、本件判決之基礎已臻明確，兩造其餘攻擊防禦方法及舉證，核與判決無影響，爰
    不另一一論述，併此敘明。
十、據上論結，本件原告之訴為一部有理由、一部無理由，依民事訴訟法第八十五條
    第一項、第七十九條但書，第三百九十條第二項、第三百九十二條，判決如主文
    。
中      華      民      國    八十九    年      六      月    二十七    日
                                 台灣台中地方法院民事第一庭
                                     法    官  王金洲
右為正本係照原本作成
如對本判決上訴，須於判決送達後二十日內向本院提出上訴狀
中    華    民    國      八十九      年      六      月      二十八      日
                                      書記官
~fo
附表：
一、被告丙○○部分：
    １、三五地號土地部分：（一六七點九八加二三點八一）平方公尺乘一六八０再
        乘０點０二等於六四四四元（小點四捨五入）
    ２、一四九地號部分：（一點四七平方公尺乘一六八０再乘０點０二等於四九元
        （小點四捨五入）
    ３、三二地號土地部分：（四八點０五加七六點六一加八七點四二加二六五點四
        五）平方公尺乘一六九四點三再乘０點０二等於一六一八二元（小點四捨五
        入）
    ４、三二之一地號土地部分：一三二點五一平方公尺乘一六九四點三再乘０點０
        二等於四四九０元（小點四捨五入）
    ５、三二之二地號土地部分：（二一九點九二加一點二五）平方公尺乘一六九四
        點三再乘０點０二等於七四九五元（小點四捨五入）
    １加２加３加４加５等於三四六六一元
二、被告辛○○部分：
    １、二０地號部分：二點二０乘一二七八點三等於五六元（小數點四捨五入）
    ２、三六地號部分：七七點二八乘一六八０等於二五九七元（小數點四捨五入）
三、被告丁○○部分：
    １、三五、三六地號土地部分：（一八點九八加一二四點三五）平方公尺乘一六
        八０再乘０點０二等於四八一六元（小點四捨五入）
四、被告戊○○部分：
    １、三六地號土地部分：六四點七六乘一六八０等於二一七六元（小數點四捨五
        入）
五、被告庚○○部分：
    １、三二之一地號土地部分：二點五二平方公尺乘一六九四點三再乘０點０二等
        於八五元（小點四捨五入）
六、被告甲○○部分：
    １、三二之一地號土地部分：三點一七平方公尺乘一六九四點三再乘０點０二等
        於一０七元（小點四捨五入）
七、被告乙○部分：
    １、三五地號土地部分：（一０點五一加三點九二加四三點五二加０五點八二加
        一八點九五）平方公尺乘一六八０再乘０點０二等於六一三九元（小點四捨
        五入）
    ２、一四九地號部分：（二點六五加五九六點一二）平方公尺乘一六八０再乘０
        點０二等於二０一一九元（小點四捨五入）
    ３、三二地號土地部分：（一點０五加六六點七一加三一八點九０）平方公尺乘
        一六九四點三再乘０點０二等於一三一０三元（小點四捨五入）
    ４、三二之一地號土地部分：四七六點六八平方公尺乘一六九四點三再乘０點０
        二等於一六一五三元（小點四捨五入）
    １加２加３加４等於五五五一四元
八、被告己○○部分：
    １、三五、三六、一四九地號土地部分：（三一九點二０加二二八點一六加四二
        點七０）平方公尺乘一六八０再乘０點０一等於玖玖一三元（小點四捨五入
        ）
（以下空白）


司法院資訊處製作；財團法人民間司法改革基金會備份。
